臺灣臺北地方法院民事判決　　　　　　　　　　　　　九十三年度保險字第五一號
　　原　　　告　國華產物保險股份有限公司
　　法定代理人　甲○○
　　訴訟代理人　丙○○
　　被　　　告　乙○○
右當事人間請求侵權行為損害賠償事件，本院於中華民國九十三年五月七日言詞辯論
終結，判決如下：
    主  文
被告應給付原告新台幣壹佰肆拾萬元及自民國九十三年三月二十三日起至清償日止，
按週年利率百分之五計算之利息。
訴訟費用由被告負擔。
本判決於原告以新台幣肆拾柒萬元供擔保後，得假執行。但被告以新台幣壹佰肆拾萬
元預供擔保，得免為假執行。
    事實及理由
一、原告起訴主張：
  (一)被告並無領得汽車駕駛執照，於民國九十二年六月四日駕駛保聖安交通有限公司
    （下稱保聖安公司）所有經原告以保單號碼一一一三第00000000號承保
    強制汽車責任保險之車號ＢＺ四五六營業小客車行駛至台北縣板橋市縣○○道與
    新府路口時，疏未注意撞擊馬昌礽騎乘之腳踏車，致馬昌礽人車倒地，最後傷重
    不治死亡。馬昌礽係因被告無照駕駛發生車禍而死亡，原告已依前述強制汽車責
    任保險條款給付馬昌礽之繼承人保險金新台幣（下同）一百四十萬元，自依強制
    汽車責任保險法第二十七條第四款之規定，於給付金額範圍內，向被告求償。
  (一)爰依強制汽車責任保險法第二十七條第四款之規定，請求：
    1.被告應給付原告一百四十萬元及自九十三年三月二十三日日起至清償日止，按
      週年利率百分之五計算之利息。
    2.原告願供擔保，請准宣告假執行。
二、被告則抗辯：
  (一)被告本領有小型車營業駕照、營業大貨車駕照及營業大客車駕照，且被告駕駛汽
    車已有數十年經驗，技術嫻熟，係因年滿職業駕駛最高年限六十五歲，始遭監理
    機關取回前述職業駕照，然被告於遭監理機關取回職業駕照前，自有小型車駕照
    ，乃屬必然，是被告實質上仍有小型車駕照，不得以無照駕駛論。又原告未經被
    告同意擅自理賠保險金一百四十萬元予馬昌礽之繼承人，被告即無須負責。
  (二)為此請求：
    1.駁回原告之訴及假執行聲請。
    2.如受不利益判決，願供擔保請准宣告免為假執行。
三、查原告主張被告未考領小型車職業駕駛執照，於九十二年六月四日上午駕駛保聖
    安公司所有經原告以保單號碼一一一三第00000000號承保強制汽車責任
    保險之車號ＢＺ四五六營業小客車沿台北縣板橋市○○路往西方向行駛，行經新
    府路與縣民大道口，欲右轉沿縣民大道往台北市方向行駛時，本應注意汽車行經
    交岔路口轉彎時，轉彎車應讓直行車先行，並應注意車前狀況，隨時採取必要之
    安全措施，而當時天氣晴朗、日間有自然光、視線良好、路面乾燥、無缺陷及障
    礙物，復無不能注意之情事，竟疏未注意，於右轉時車頭左前方之定位桿不慎撞
    及馬昌礽所騎乘沿前開縣民大道往台北市方向行駛之腳踏車，致馬昌礽人車倒地
    ，經送醫急救後，延至同月十一日二十一時許，因左顳枕部鈍傷、硬腦膜下出血
    致多重器官衰竭合併敗血性休克死亡，被告因前揭過失致死案件經台灣板橋地方
    法院以九十二年度交易字第六二二號刑事判決判處被告有期徒刑九月、緩刑三年
    確定，原告已於九十二年六月二十日給付馬昌礽之繼承人馬知安保險金一百四十
    萬元等情，業據於原告提出與其所述相符之強制險理賠計算書（見本院卷第五頁
    ）、死亡證明書（見本院卷第七頁）、道路交通事故證明書（見本院卷第六頁）
    、受益人領款收據（見本院卷第八頁）及台灣板橋地方法院九十二年度交易字第
    六二二號刑事判決（見本院卷第十九、第二十頁）等影本為證，並為被告所不爭
    執（見本院卷第十八頁），復經本院依職權調閱台灣板橋地方法院九十二年度交
    易字第六二二號刑事案件偵審全卷查閱屬實，自堪信為真實。惟原告主張其依強
    制汽車責任保險法第二十七條第四款之規定，得於給付金額範圍內，向被告求償
    一百四十萬元，則遭被告否認，並以前詞置辯。經查：
  (一)按強制汽車責任保險法所稱之加害人，係指汽車交通事故之行為人，強制汽車責
    任保險法第九條第一項定有明文。被告於前揭時、地無照駕駛該營業小客車汽車
    ，疏未注意撞擊騎乘腳踏車之馬昌礽，致馬昌礽人車倒地，經送醫急救後，因左
    顳枕部鈍傷、硬腦膜下出血致多重器官衰竭合併敗血性休克死亡，已如前述，被
    告亦不爭執其就前述車禍之發生確有過失，且與馬昌礽之死亡結果間具有相當因
    果關係，是被告確屬強制汽車責任保險法第九條第一項所指之加害人。
  (二)再按被保險汽車發生汽車交通事故，加害人有違反道路交通管理處罰條例第二十
    一條之規定而駕車之情事者，保險人仍應依本法規定給付保險金，但得在給付金
    額範圍內，向加害人求償，強制汽車責任保險法第二十七條第四款定有明文；而
    所謂無照駕駛係指道路交通管理處罰條例第二十一條第一項第一款規定之汽車駕
    駛人未領有駕駛執照駕車者而言。被告雖抗辯其本領有小型車營業駕照、營業大
    貨車駕照及營業大客車駕照，迨至數年前，因年滿職業駕駛最高年限六十五歲，
    遭監理機關取回職業駕照，惟被告實質上仍領有小型車駕照，不得以無照駕駛論
    云云，並提出駕駛人執照資料卡及台北市汽車司機業職業工會會員證（見本院卷
    第二四頁）等件為證；惟按汽車駕駛執照為駕駛汽車之許可憑證，道路交通安全
    規則第五十條第一項前段定有明文，參以考領小型車普通駕駛執照，與考領小型
    車職業駕駛執照，其應考資格及應考科目不同，及持普通駕駛執照，駕駛營業汽
    車營業者，依道路交通管理處罰條例第二十二條第一項第一款之規定，應處罰鍰
    並禁止其駕駛等規定，被告坦承其營業駕照已遭監理機關註銷，僅考領小型車普
    通駕駛執照，竟駕駛營業小客車營業，自屬同條例第二十一條第一項第一款所定
    「未領有駕駛執照駕車」之情形，是被告抗辯其非無照駕駛，委無足取。被告另
    抗辯原告未經被告同意擅自理賠保險金一百四十萬元予馬昌礽之繼承人，被告無
    須負責云云，惟按被保險汽車發生交通事故時，受益人得在本法規定之保險金範
    圍內，直接向保險人請求給付保險金，強制汽車責任保險法第二十八條定有明文
    ，而受害人馬昌礽之繼承人馬知安依強制汽車責任保險法第十條第二項確為本件
    死亡給付之受益人，馬知安既已直接向原告請求給付死亡保險金，依前述說明，
    原告即負有給付保險金義務，是被告前揭抗辯，顯無理由。
  (三)綜上，被告並未考領小型車職業駕駛執照，仍駕駛前述營業小客車致發生前述交
    通事故，原告自得依強制汽車責任保險法第二十七條第四款之規定，請求被告賠
    償原告已為給付之保險金一百四十萬元。
四、綜上所述，原告依強制汽車責任保險法第二十七條第四款之規定，請求被告給付
    一百四十萬元及自九十三年三月二十三日日起至清償日止，按週年利率百分之五
    計算之利息，為有理由，應予准許。又兩造均陳明願供擔保，請求宣告假執行或
    免為假執行，經核均無不合，爰各酌定如主文所示之擔保金額，併予准許。
五、本判決之基礎已臻明確，兩造其餘之功擊防禦方法及舉證，核與判決均無影響，
    毋庸一一論列，併此敘明。
六、據上論結，本件原告之訴為有理由，依民事訴訟法第七十八條、第三百九十條第
    二項及第三百九十二條第二項，判決如主文。
中　　　華　　　民　　　國　　九十三　　年　　　五　　　月　    二十八　日
                    民事第二庭  審判長法  官    丁蓓蓓
                                      法  官    吳燁山
                                      法  官    李家慧
右正本係照原本作成
如對本判決上訴，須於判決送達後廿日內向本院提出上訴狀
中　　　華　　　民　　　國　　九十三　　年　　　五　　　月　　三十一　　日
                                      書記官    劉芳菊
民事訴訟法第三百九十二條
法院得宣告非經原告預供擔保，不得為假執行。
法院得依聲請或依職權，宣告被告預供擔保，或將請求標的物提存而免為假執行。
依前項規定預供擔保或提存而免為假執行，應於執行標的物拍定、變賣或物之交付前
為之。
